臺灣新北地方法院三重簡易庭民事判決
                                   111年度重簡字第1543號
原      告  交通部臺灣鐵路管理局

法定代理人  杜微    
訴訟代理人  吳臾夢律師
被      告  陳穎貞  
訴訟代理人  賴勁綸  
上列當事人間請求侵權行為損害賠償（交通）事件，於民國111
年9月29日言詞辯論終結，本院判決如下：
    主  文
被告應給付原告新臺幣貳佰肆拾壹萬壹仟壹佰捌拾伍元，及自民
國一百一十一年七月十二日起至清償日止，按年息百分之五計算
之利息。
訴訟費用由被告負擔。
本判決得假執行。但被告以新臺幣貳佰肆拾壹萬壹仟壹佰捌拾伍
元為原告預供擔保後，得免為假執行。 
    事  實  及  理  由
一、原告起訴主張：
(一)緣被告於民國109年12月8日17時35分許，駕駛車牌號碼000-
    0000號自用小客車，行經冬山至羅東間珍珠一路平交道時，
    闖入該平交道，並滯留其上，即無視該鐵路平交道之警鈴已
    響，閃光號誌已顯示及遮斷器已開始放下之事實，仍駕車駛
    入該平交道，及未與其前車保持適當安全距離致無法安全通
    過鐵路平交道，而將其所駕駛之自用小客車就地停放在該平
    交道上等過失，致原告所有車牌號碼000000號、第4211車次
    區間車（下稱系爭列車）行經該平交道時，因緊急剎車不及
    而發生碰撞，系爭列車因此受損嚴重當下難以繼續行駛，原
    告遂緊急派車搶修，因而支出車輛設備損失及搶修費用新臺
    幣（下同）2,364,938元：包含⑴車輛修復費2,326,876元（
    含工資547,400元、材料費279,252.85元、間接費1,288,689
    .08元、代辦服務費211,534.19元）、⑵搶修費用38,062元；
    又上開平交道設備亦因此受損而進行修繕，併請求支出平交
    道設備損失及搶修費用46,247元，合計24,411,185元（計算
    式：2,364,938元＋46,247元＝2,411,185元）。為此，爰依侵
    權行為之法律關係，請求被告應給付原告2,411,185元，及
    自起訴狀繕本送達翌日起至清償日止，按年息百分之5計算
    之利息。
(二)對被告抗辯之陳述：因臺北機廠相關原物料有時無法自行採
    購，而需委由總局其他單位相關人員及支援協助，為計算簡
    便因而依交通部臺灣鐵路管理局代辦業務作業要點（下稱系
    爭作業要點）統一規定相關代辦服務費以10％計算【計算式:
    （工資547,400元＋材料費279,252.85元＋間接費1,288,689.0
    8元）×10％＝211,534.19元】。　　
二、被告則請求駁回原告之訴，陳明如受有不利益判決，願供擔
    保免為假執行，並以：本件爭執車輛修復費其中之代辦服務
    費211,534.19元部分，其餘部分均不爭執。關於上開代辦服
    務費，認既由原告自行修復，而非委託他人代辦，故不得請
    求代辦服務費，且原告並未舉證說明其計算標準，故被告認
    應依中央政府各機關工程管理費支用要點第4點第1項規定，
    即以工程結算總價500萬以下部分最高標準百分之3計算，則
    車輛修復費其中人工費、材料費及間接費合計2115,341.93
    元，則原告僅得請求管理費63,460.25元（計算式：2,115,3
    41元×3％＝63,460.25元）等語，以資抗辯。
三、法院之判斷：　　
(一)原告主張被告駕駛車牌號碼000-0000號自用小客車於上開時
    、地與系爭列車發生碰撞之事實，業據提出內政部警政署鐵
    路警察局花蓮分局函、事故（事件）摘要報告表、綜合調度
    所行控室（北）區事故紀錄通報表、羅東至冬山平交道事故
    影響列車延誤時分及旅客人數表、各處室便簽、臺北機場代
    外工作工料估計單、請款單、試算109年12月員工延長工作
    加給工資請領單、行車事故搶修工程報告、行車事故搶修工
    作紀錄、臺北電務段珍珠一路平交道號誌設備損失明細、系
    爭作業要點、109年1月13日主計室簽呈檢附之109年代辦作
    業計算、臺北機場108年度工數統計表、臺北機場108年度工
    數明細表及臺北機場108年12月間接費用明細表等件為證，
    復為被告所不爭執，惟被告對於該代辦服務費得否請求及計
    算標準有所爭執，並以上開情詞置辯。
(二)按汽車行駛中，駕駛人看到鐵路平交道標誌或標線後，應即
    將速度減低至時速十五公里以下，接近平交道時，應依下列
    規定：一、鐵路平交道設有遮斷器或看守人員管理者，如警
    鈴已響、閃光號誌已顯示或遮斷器已開始放下或看守人員表
    示停止時，應即暫停，俟遮斷器開放或看守人員表示通行後
    ，始得通過。如遮斷器未放下或看守人員未表示停止時，仍
    應看、聽鐵路兩方無火車駛來，始得通過。二、鐵路平交道
    設有警鈴及閃光號誌者，警鈴已響，閃光號誌已顯示，駕駛
    人應暫停俟火車通過後，看、聽鐵路兩方確無火車駛來，始
    得通過。如警鈴未響，閃光號誌未顯示，仍應看、聽鐵路兩
    方無火車駛來，始得通過。汽車臨時停車時，應依下列規定
    ：一、橋樑、隧道、圓環、障礙物對面、鐵路平交道、人行
    道、行人穿越道、快車道等處，不得臨時停車。道路交通安
    全規則第104條第1項、第2項及第111條第1項第1款分別定有
    明文。經查，觀諸卷附之交通部臺灣鐵路管理局事故摘要報
    告表記載：「編號：1208-3AIFN，時間：109年12月8日星期
    二17時35分，車次：4211，事故種類：平交道事故（轎車闖
    入），地點：冬山～羅東珍珠1路平交道，摘要：17：35許，
    第4211次（蘇澳～侯硐區間車）行駛西正線至冬山～羅東間珍
    珠1路平交道前，司機員發現有1輛自小客車由東往西闖入平
    交道，即鳴笛煞車但仍撞及該自小客車，自小客車全毀車上
    兩人受傷，即通報相關單位封鎖西正線以東正線單線雙向行
    車，救護車17：40到達現場將傷者送醫急救，17：54路警到
    達現場蒐證，本次車車下電氣箱及主排障器等多項機件受損
    無法續駛，旅客約90人由後續第4213次接駁，救援機車E331
    號進入現場救援後，因受損嚴重無法拖行，再由宜蘭機務分
    段另派搶修車前往搶修後，於翌日00：24日將本次車編組拖
    回羅東站，於00：42恢復西正線行車。共影響41列次/1046
    分/旅客3205人，案由羅東路警所偵辦。」，再佐以綜合調
    度所行控市（北）區事故紀錄通報表及羅東至冬山平交道事
    故影響列車延誤時分及旅客人數表等資料，足見被告駕車行
    經肇事地點時，因汽車行駛中，駕駛人接近平交道時，警鈴
    已響、閃光號誌已顯示、遮斷器已開始放下而未暫停通過、
    汽車不應臨時停車於鐵路平交道致肇事，有違上開道路交通
    安全規則之規定，為兩造所不爭執，堪認原告之主張為真實
    ，是被告對本件事故之發生具有過失，自應負過失責任甚明
    。
(三)次按因故意或過失，不法侵害他人之權利者，負損害賠償責
    任。違反保護他人之法律，致生損害於他人者，負賠償責任
    。但能證明其行為無過失者，不在此限。汽車、機車或其他
    非依軌道行駛之動力車輛，在使用中加損害於他人者，駕駛
    人應賠償因此所生之損害。負損害賠償責任者，除法律另有
    規定或契約另有訂定外，應回復他方損害發生前之原狀。第
    一項情形，債權人得請求支付回復原狀所必要之費用，以代
    回復原狀。損害賠償，除法律另有規定或契約另有訂定外，
    應以填補債權人所受損害及所失利益為限。民法第184條第1
    項前段、第2項、第191條之2前段、第213條第1項、第3項及
    第216條第1項分別定有明文。本件被告因過失不法之行為，
    致原告受有損害等情，有如前述，則原告主張被告應負侵權
    行為損害賠償責任，自屬有據。茲就原告請求之損害賠償項
    目及金額審酌如下：
　1.車輛設備損失及搶修費用含⑴車輛修復費2,326,876元其中之
    2,115,341.93元（工資547,400元、材料費279,252.85元、
    間接費1,288,689.08元）及⑵搶修費用38,062元部分：原告
    主張因本件事故致系爭列車受損，及為排除系爭列車因此所
    生緊急狀況並回復正常運作所生相關搶修費用，因而支出系
    爭列車之車輛設備損失及搶修費用包含⑴車輛設備損失費用2
    ,326,876元其中之2,115,341.93元，即工資547,400元、材
    料費279,252.85元、間接費1,288,689.08元（以238工人數
    ，乘以109年度代辦工程間接費率5,414.66元，核計為1,288
    ,689.08元）及⑵搶修費38,062元之事實，業據其提出各處所
    便簽、臺北機場代外工作工料估計單、請款單、試算109年1
    2月員工延長工作加給工資請領單、交通部臺灣鐵路管理局
    函、系爭作業要點、109年1月13日主計室簽呈檢附之109年
    代辦作業計算、臺北機場108年度工數統計表、臺北機場108
    年度工數明細表及臺北機場108年12月間接費用明細表等件
    為證，被告復就上開請求項目、金額及折舊部分俱不爭執，
    是原告執此主張，即屬有據，應予准許。
  2.平交道設備損失及搶修費用46,247元部分：原告復主張因本
    件事故致肇事地點之平交道相關設備受有損害，及為盡速回
    復正常運作所生相關搶修費用，因而支出肇事地點之平交道
    設備損失暨搶修費用46,247元等，並據提出臺北電務段珍珠
    一路平交道號誌設備損失明細、行車事故搶修工程報告及行
    車事故搶修工作紀錄等件為證，亦為被告所不爭執，是原告
    此部分之主張，併屬有據。
　3.車輛設備損失及搶修費用，其中之車輛修復費之代辦服務費
    211,534.19元部分：
　　⑴按交通部臺灣鐵路管理局代辦業務作業要點所稱之代辦服
      務費，舊稱為管理費，係為管理人員支出，維修而支出之
      必要費用，僅因日繁瑣而無法逐一列舉細項及數據（如拍
      攝損壞情形之照相費用、搶修人員開電力維修車等交通工
      具所支出之燃料費用等），乃以管理費統稱支付（臺灣高
      等法院高雄分院101年度重訴字更(一)字第1號民事判決參
      照）。申言之，管理人員等項目支出，因項目繁瑣之故，
      雖以代辦服務費統稱，仍應為維修之必要費用甚明。查本
      件代辦服務費之依據為系爭作業要點，因原告時有無法自
      行採購臺北機廠相關原物料，而委由被告總局其他單位相
      關人員予以支援協助，為避免繁瑣而為統一規定，且衡諸
      一般社會經驗，原告修復系爭列車，不惟有工資、材料費
      及間接費等支出，亦應有其他相關管理人員等項目之支出
      費用，揆諸上揭說明，自具管理費支付之性質，足見本件
      代辦服務費確係修復系爭列車之必要費用，被告辯稱因係
      原告自行修復，非委託他人代辦，不得請求代辦服務費等
      語，顯有誤會，尚難憑採。
　　⑵次按代辦服務費係按自辦工費、材料費、間接費等百分之
      十計算，為系爭作業要點第11條第2項第5款所明定。本件
      系爭列車因事故致受損害，經送修後而支出工資547,400
      元、材料費279,252.85元及間接費1,288,689.08元，共計
      2,115,341.93元，業如前述，依上開規定，該代辦服務費
      為自辦工費、材料費、間接費等總和之百分之十為211,53
      4.19元〔計算式：（547,400元＋279,252.85元＋1,288,689.
      08元）×10％＝211,534.19元〕，自屬有據。雖被告辯稱該代
      辦費用應依中央政府各機關工程管理費支用要點（下簡稱
      支用要點）第4點第1項規定計算等語，惟觀諸該支用要點
      第1條規定「中央政府各機關工程管理費之支用，除法令
      另有規定外，依本要點之規定。」，則原告既已有系爭作
      業要點規定，自應優先適用，況被告未提出其他積極證據
      以實其何以應適用該支用要點引為代辦服務費計算標準之
      依據，是其此部分所辯，亦屬無據。
　4.綜上，原告得請求被告賠償之金額為2,411,185元【計算式
    ：〔（547,400元＋279,252.85元＋1,288,689.08元＋211,534.1
    9元）＋38,062元〕＋46,247元＝2,411,185元，元以下四捨五入
    】。
四、從而，原告依侵權行為之法律關係，請求被告應給付原告2,
    411,185元，及自起訴狀繕本送達翌日即111年7月12日起至
    清償日止，按年息百分之5計算之利息。
五、本件事證已臻明確，兩造其餘主張陳述及所提之證據，經審
    酌後於本件判決結果無影響，爰不逐一論述，附此敘明。　
六、本件係適用簡易程序所為被告敗訴之判決，應依職權宣告假
    執行。又被告陳明願供擔保，請求免為假執行，經核無不合
    ，爰酌定相當之擔保金額准許之。
七、結論：原告之訴為有理由，依民事訴訟法第436條第2項、第
    385條第1項前段、第78條、第389條第1項第3款，判決如主
    文。
中　　華　　民　　國　　111 　年　　10　　月　　4 　　日
                      臺灣新北地方法院三重簡易庭
                          法      官  彭松江
以上正本係照原本作成。
如不服本判決，應於送達後20日內，向本院提出上訴狀並表明上
訴理由，如於本判決宣示後送達前提起上訴者，應於判決送達後
20日內補提上訴理由書（須附繕本）。
中　　華　　民　　國　　111 　年　　10　　月　　4 　　日
                          書  記  官  許雁婷